臺灣高雄地方法院刑事判決　　　　　　　 96年度訴字第819號
公　訴　人　臺灣高雄地方法院檢察署檢察官
被　　　告　甲○○
上列被告因違反毒品危害防制條例案件，經檢察官提起公訴（95
年度毒偵字第7700號）及移送併案審理（96年度毒偵字第2087號
），本院改依簡式審判程序審理，判決如下：
    主  文
甲○○施用第一級毒品，累犯，處有期徒刑拾月，扣案之第一級
毒品海洛因貳包（檢驗前分別淨重零點零伍肆公克、零點零陸壹
公克、檢驗後分別淨重零點零貳壹公克、零點零零公克），沒
收銷燬之，扣案海洛因外包裝袋貳個、注射針筒壹支沒收之。
    事  實
一、甲○○前於民國86年間，因肅清煙毒條例案件，經本院以86
    年度訴字第2082號判處有期徒刑3 年3 月確定，又於87年間
    ，因違反麻醉藥品管理條例案件，經本院以87年度易字第95
    7 號判處有期徒刑3 月確定，上開2 罪接續執行，而於88年
    9 月29日因縮短刑期假釋出監。嗣經撤銷假釋，而於90年9
    月6 日入監執行殘刑，而於92年2 月25日縮刑期滿，翌日因
    縮短刑期執畢出監。又因施用毒品案件，經依本院90年度毒
    聲字第540 號裁定送觀察、勒戒後，認有繼續施用毒品之傾
    向，再經依本院90年度毒聲字第1677號裁定令入戒治處所施
    以強制戒治。嗣經依本院90年度毒聲字第4798號裁定停止戒
    治，而於90年9 月6 日出監，所餘戒治期間付保護管束，並
    於91年3 月18日保護管束期滿。詎仍不知悔改，復於前開強
    制戒治執行完畢釋放後5 年內，基於反覆持續施用第一級毒
    品海洛因之單一行為決意，自95年8 月16日下午2 時55分為
    警採尿前回溯24小時內之某時（不含警力拘束時間）起至96
    年1 月29日晚間7 、8 時止，在高雄市楠梓區○○○○路56
    巷46弄3 號住處，以針筒注射之方式，施用第一級毒品海洛
    因多次。嗣先於95年8 月16日上午11時55分許，在高雄市楠
    梓區○○○○路38號前為警查獲，並扣得第一級毒品海洛因1
    包（檢驗前0.054 公克，檢驗後0.021 公克）、注射針筒1
    支。又於96年1 月31日下午5 時30分許，在高雄市○○區○
    ○路與智昌街口為警查獲，並扣得第一級毒品海洛因1 包（
    檢驗前淨重0.061 公克、檢驗後淨重0.030 公克）。均經其
    同意採尿送驗結果，均呈嗎啡陽性反應，始悉上情。
二、案經高雄市政府警察局楠梓分局報請臺灣高雄地方法院檢察
    署檢察官偵查起訴及移送併案審理。
    理  由
壹、程序部分：
一、本案被告甲○○所犯係死刑、無期徒刑、最輕本刑為3 年以
    上有期徒刑以外之罪，其於準備程序就前揭被訴事實為有罪
    之陳述，經受命法官告知簡式審判程序之旨，並聽取其與公
    訴人之意見後，本院認無不得或不宜改依簡式審判程序進行
    之情事，依刑事訴訟法第273 條之1 第項、第284 條之1 規
    定，裁定本案由受命法官獨任進行簡式審判程序，合先敘明
    。
二、查被告前於90年間，因施用毒品案件，經依本院90年度毒聲
    字第540 號裁定送觀察、勒戒後，認有繼續施用毒品之傾向
    ，再經依本院90年度毒聲字第1677號裁定令入戒治處所施以
    強制戒治。嗣經依本院90年度毒聲字第4798號裁定停止戒治
    ，而於90年9 月6 日出監，所餘戒治期間付保護管束，並於
    91年3 月18日保護管束期滿，此有臺灣高等法院被告前案紀
    錄表1 份在卷可稽，是被告前曾因施用毒品案件，於前揭強
    制戒治執行完畢釋放後5 年內，再犯本案施用毒品罪，業已
    符合93年1 月9 日施行後之毒品危害防制條例第23條第2 項
    規定「於強制戒治執行完畢釋放後，五年內再犯施用毒品之
    罪」之起訴要件，依法應予追訴論科。
貳、實體部分：
一、上揭犯罪事實，業據被告於警詢、偵訊及本院審理時供認不
    諱，且被告為警採集之尿液，經送請高雄市立凱旋醫院檢驗
    結果，均呈嗎啡陽性反應，此有該院95年8 月28日、96年2
    月12日濫用藥物尿液檢驗報告各1 紙、毒品案件尿液送驗編
    號與真實姓名對照表（編號D1356） 、濫用藥物尿液檢體監
    管紀錄表（檢體編號D1242） 各1 紙在卷足憑，並有扣押筆
    錄、扣押物品目錄表、相片6 張附卷可資佐證，又扣有白粉
    2 包、注射針筒1 支可稽。又上開白粉，經送請高雄市立凱
    旋醫院檢驗結果，均呈第一級毒品海洛因陽性反應，檢驗前
    分別淨重0.054 公克、0.061 公克，檢驗後分別淨重0.021
    公克、0.030 公克，此有該院95年9 月8 日、96年2 月26日
    濫用藥物成品檢驗鑑定書各1 紙在卷可考，足徵被告任意性
    之自白與事實相符，應堪採信。本案事證已臻明確，被告犯
    行，堪以認定，應依法論科。
二、按海洛因屬毒品危害防制條例第2 條第2 項第1 款所定之第
    一級毒品，不得非法持有、施用，是核被告所為，係犯毒品
    危害防制條例第10條第1 項之施用第一級毒品罪。被告持有
    第一級毒品海洛因進而施用，其持有海洛因之低度行為，應
    為施用之高度行為所吸收，不另論罪。又查立法者針對特定
    刑罰規範之構成要件，即本質上具有反覆性者，倘行為人基
    於概括之犯意，在密切接近之一定時間及空間內反覆從事，
    已預設其本身係持續實行之複次行為，具備反覆、延續之行
    為特徵，故將之總括或擬制成一個構成要件之「集合犯」行
    為，因刑法評價上為構成要件之行為單數，應僅成立一罪。
    次查毒品具有成癮性、濫用性，立法實務首重以刑事處遇方
    式戒斷行為人毒癮，若無法收其實效，始依法追訴處罰。故
    施用毒品本身具備反覆、延續之行為特徵，持續多次施用毒
    品始為此類犯罪之典型或常態，於刑法評價上，施用毒品應
    僅成立一罪。有關行為人多次施用毒品之犯罪，實務前均依
    修正前刑法第56條連續犯之規定論以一罪，並加重其刑，惟
    因上開連續犯規定業經修正刪除，並自95年7 月1 日施行，
    其中修正理由說明四並載明「至連續犯之規定廢除後，對於
    部分習慣犯，例如竊盜、吸毒等犯罪，是否會因適用數罪併
    罰而使刑罰過重產生不合理之現象一節，在實務運用上應可
    參考德、日等國之經驗，委由學界及實務以補充解釋之方式
    ，發展接續犯之概念，對於合乎接續犯或包括的一罪之情形
    ，認為構成單一之犯罪，以限縮數罪併罰之範圍，用以解決
    上述問題」等語。本院認違反毒品危害防制條例案件之行為
    人行為本身即具有反覆實施之特性。行為人如受制於行為本
    身反覆實施之特性，基於反覆實行之犯意，在密切接近之一
    定時、地，持續實行單次或複次之施用毒品行為，應無反覆
    評價其行為而重覆處罰之必要。本案被告有如前所述之毒品
    前科，其自95年8 月16日下午2 時55分為警採尿前回溯24小
    時內之某時（不含警力拘束時間）起至96年1 月29日晚間7
    、8 時止，每日或每隔3 、4 日，於密切接近之時、地，施
    用第一級毒品海洛因多次，此據被告於本院審理時供陳綦詳
    ，且被告具有鴉片類成癮、持續性乙情，復據被告提出高雄
    市立凱旋醫院診斷證明書1 紙可資證明，顯見其確係出於反
    覆、延續施用海洛因之單一行為決意至明，在行為概念上，
    其多次施用海洛因之行為，應評價認係包括一罪之集合犯，
    較符合社會通念及刑法學理，附此敘明。至檢察官移送併案
    審理部分（96年度毒偵字第2087號），與已起訴論罪科刑部
    分，為實質上一罪關係，本院自得一併審究，併此敘明。另
    被告前於86年間，因肅清煙毒條例案件，經本院以86年度訴
    字第2082號判處有期徒刑3 年3 月確定，又於87年間，因違
    反麻醉藥品管理條例案件，經本院以87年度易字第957 號判
    處有期徒刑3 月確定，上開2 罪接續執行，而於88年9 月29
    日因縮短刑期假釋出監。嗣經撤銷假釋，而於90年9 月6 日
    入監執行殘刑，而於92年2 月25日縮刑期滿，翌日因縮短刑
    期執畢出監，此有臺灣高等法院被告前案紀錄表1 份在卷可
    參，其於有期徒刑執行完畢後5 年內，再故意犯本案有期徒
    刑以上之罪，為累犯，應依刑法第47條第1 項規定加重其刑
    。爰審酌被告施用毒品足以戕害身心健康，滋生其他犯罪，
    惡化社會治安，其經觀察、勒戒、強制戒治後，仍再度施用
    毒品，顯見其戒毒之意志不堅，自制力不佳，應有入監矯治
    之必要。惟念及被告施用毒品，戕害己身，本質上屬於病患
    性行為，且其犯後已坦承犯行，態度尚可等一切情狀，量處
    如主文所示之刑，以示懲儆。
三、扣案之海洛因2 包（檢驗前分別淨重0.054 公克、0.061 公
    克，檢驗後分別淨重0.021 公克、0.030 公克），為查獲之
    第一級毒品，已如前述；至因鑑驗耗盡之海洛因既已滅失，
    自無庸再為沒收銷燬之諭知。另扣案之包裝袋2 個，為被告
    所有且供盛裝上開海洛因用之物；注射針筒1 支為被告所有
    且供施用第一級毒品海洛因所用之物，此據被告供承在卷。
    因上開物品本質上，並非專供施用海洛因之物，爰依刑法第
    38條第1 項第2 款規定，宣告沒收。另檢察官認扣案之注射
    針筒1 支，係專供施用第一級毒品海洛因之物，容有誤會，
    併此敘明。
據上論斷，應依刑事訴訟法第273 條之1 第1 項、第284 條之1
、第299 條第1 項前段，毒品危害防制條例第10條第1 項、第18
條第1 項前段，刑法第11條、第47條第1 項、第38條第1 項第2
款，判決如主文。
本案經檢察官乙○○到庭執行職務。
中　　華　　民　　國　　96　　年　　3 　　月　　26　　日
                  刑事第九庭    法　官  謝梨敏
以上正本證明與原本無異。
如不服本判決，應於判決送達後10日內，向本院提出上訴狀。
                                書記官  林志衡
中　　華　　民　　國　　96　　年　　3 　　月　　26　　日
附錄本判決論罪之法條：
毒品危害防制條例第10條
施用第1級毒品者，處6月以上5年以下有期徒刑。
施用第2級毒品者，處3年以下有期徒刑。
